【裁判字號】    97,抗,1330
【裁判日期】    971113
【裁判案由】    強制執行
【裁判全文】
臺灣高等法院民事裁定                  97年度抗字第1330號
抗  告  人  乙○○
上列抗告人因與相對人甲○○間清償債務強制執行事件，對於中
華民國97年5月29日臺灣板橋地方法院96年度執字第21316號所為
裁定提起抗告，本院裁定如下：
    主      文
抗告駁回。
抗告費用由抗告人負擔。
    理      由
一、原裁定意旨略以：「聲請人（即本件之抗告人）持台灣高等
    法院93年度再易字第148號確定判決為執行名義， 向本院聲
    請強制執行，其聲請執行之標的為債務人甲○○於臺灣板橋
    地方法院公股80年度執字第2176號（下簡稱板橋地院公股）
    分配表中得領取之案款，惟經本院於96年4月26日核發扣押
    令，97年3月l2日再以96年度執竹字第21316號函核發准予乙
    ○○向板橋地院民事執行處公股收取債務人甲○○可領取之
    案款之收取命令時，第三人即板橋地院公股於97年4月22日
    聲明異議，以債務人甲○○分配受償之案款，因設有對待給
    付條件，且已辦理提存，無法將上開債權移轉第三人。因執
    行法院對第三人之聲明是否真實，並無實體調查認定之權，
    故本院已依強制執行法第120條第2項規定通知債權人對於第
    三人之聲明異議認為不實時，得於收受前述通知後十日內向
    管轄法院提起訴訟，並應向執行法院為起訴之證明。聲請人
    請求裁定駁回第三人逾期之聲明異議，因本件逾期之聲明異
    議，並不發生其聲明異議不合法之問題，尚不得裁定駁回其
    聲明異議，聲請人此部分之請求並無理由。又聲請人以第三
    人之逾期聲明異議主張依強制執行法第119條第2項規定請求
    逕向該第三人為強制執行部分，因第三人既聲明異議分配款
    設有對待給付條件，拒絕支付，執行法院又無實體調查認定
    之權，故聲請人請求逕向該第三人為強制執行為無理由，應
    予駁回。」等語。
二、抗告意旨略以：「強制執行法第119條第1項係法定不變期間
    ，故第三人於接到原法院之收取命令後，已逾10日始為聲明
    異議，屬不合法，應予裁定駁回。縱甲○○分配受償之案款
    ，設有對待給付，惟抗告人於提出聲請時，因板橋地院96年
    度促字第80713 號確定支付命令載明賴林聰仁應向甲○○給
    付新臺幣（下同） 3,331,805元，而主張條件已成就，故原
    法院應對支付命令為審查。因此原法院應依強制執行法第11
    9條第2項規定，應依抗告人之聲請，逕對第三人為強制執行
    。原法院不查，裁定駁回抗告人之聲請，於法不合，爰求廢
    棄原裁定，發回原法院為適法裁判。」等語。
三、按第三人不承認債務人之債權或其他財產權之存在，或於數
    額有爭議或有其他得對抗債務人請求之事由時，應於接受執
    行法院命令後十日內，提出書狀，向執行法院聲明異議；第
    三人不於前項期間內聲明異議，亦未依執行法院命令，將金
    錢支付債權人，或將金錢、動產或不動產支付或交付執行法
    院時，執行法院得因債權人之聲請，逕向該第三人為強制執
    行；債權人對於第三人之聲明異議認為不實時，得於收受前
    項通知後十日內向管轄法院提起訴訟，並應向執行法院為起
    訴之證明及將訴訟告知債務人，強制執行法第119條第1、2
    項、第120條第2項定有明文。又按第三人雖未遵期於10日內
    聲明異議，但如債務人對第三人之債權已因債權讓與而不存
    在，且法院對此種債務人對第三人財產權之執行，於發扣押
    命令後，如係進一步發收取或支付轉給命令，第三人仍得於
    收受前開命令後聲明異議，或因第三人均未異議，執行法院
    依強制執行法第119條第2項規定逕向第三人為強制執行時，
    第三人仍得依同條第三項規定提起異議之訴等觀之，應認為
    第三人對債務人債權之存否此一實體事項之爭執，執行法院
    無從認定。此際， 執行法院仍應依強制執行法第120條規定
    ，通知債權人，如債權人逾期未起訴， 則依同條第3項撤銷
    扣押命令。（參照司法院94年度第4期民事業務研究會-強制
    執行專題第22則）。
四、經查，抗告人持本院93年度再易字第148號確定判決為執行
    名義，向原法院聲請強制執行，其聲請之執行標的為債務人
    甲○○於板橋地院公股80年度執字第2176號分配表中得領取
    之案款，經原法院於96年4月26日以96年度執竹字第21316號
    函予以扣押， 並於97年3月12日核發准許抗告人向第三人板
    橋地院公股收取相對人可領取之案款之收取命令，第三人板
    橋地院公股嗣於97年4 月22日以債務人甲○○分配受償之案
    款，因設有對待給付條件，且已辦理提存，無法將上開債權
    移轉抗告人為由聲明異議之事實，業經本院調卷查明屬實（
    見板橋地院80年度執字第2176號卷第2、29頁）。 又查，第
    三人板橋地院公股雖於收受原法院之扣押命令後，未提出異
    議，但原法院於發扣押命令後，又進一步發收取命令，第三
    人板橋地院公股仍得於收受收取命令後聲明異議，至於聲明
    異議雖已逾期，然既屬實體事項，執行法院無從認定，仍應
    依強制執行法第120條規定，通知債權人，有如前述。 抗告
    意旨主張：強制執行法第119條第1項係法定不變期間，第三
    人於接到原法院之收取命令後，已逾10日始為聲明異議，屬
    不合法，應予裁定駁回云云，應係對上開法條有所誤解。再
    查，第三人聲明異議內容，無論是否屬實，執行法院既無從
    為實體調查，是以抗告人如認第三人之聲明異議不實，應依
    強制執行法第120條第2項規定，另行提起訴訟，故原裁定駁
    回抗告人請求逕向該第三人為強制執行之聲請，於法並無不
    合。抗告意旨雖又主張：縱債務人甲○○分配受償之案款，
    設有對待給付，然抗告人於提出聲請時，因板橋地院96年度
    促字第80713號確定支付命令載明賴林聰仁應向甲○○給付3
    ,331,805 元，條件已成就云云， 惟查抗告人此主張係對債
    務人分配受償之案款，是否設有對待給付之爭執，應屬實體
    事項，仍應由抗告人另行提起訴訟解決，執行法院無從逕對
    第三人板橋地院公股為強制執行。綜上，原裁定駁回抗告人
    之聲請，於法並無不合，抗告意旨仍執前詞指摘原裁定不當
    ，求予廢棄，為無理由，應予駁回。
五、據上論結，本件抗告為無理由，爰裁定如主文。
中    華    民    國    97    年    11    月    13    日
                    民事第十庭
                        審判長法  官  黃豐澤
                              法  官  吳謀焰
                              法  官  蕭艿菁
正本係照原本作成。
不得再抗告。
中    華    民    國    97    年    11    月    13    日
                              書記官  王秀雲


司法院資訊處製作；財團法人民間司法改革基金會備份。
